臺灣高等法院刑事判決　　　　　　　　100年度上易字第838號
上　訴　人
即　被　告　施恭恪
　　　　　　　　（另案於於法務部矯正署臺北看守所羈押）
上列上訴人因竊盜案件，不服臺灣臺北地方法院100 年度易字第
381 號，中華民國100 年3 月22日第一審判決（起訴案號：臺灣
臺北地方法院檢察署100 年度偵字第1598號），提起上訴，本院
判決如下：
    主  文
上訴駁回。
    事  實
一、施恭恪前因竊盜案件，經本院於民國92年4 月25日以91年度
    上易字第3038號判處有期徒刑8 月、緩刑3 年確定（嗣經撤
    銷緩刑，並經本院於96年7 月16日以96年度聲減字第1136號
    裁定減為有期徒刑4 月），又因竊盜案，經本院於94年11月
    15 日 以94年度上易字第1457號判處有期徒刑8 月確定，接
    續執行於96年9 月20日縮刑期滿執行完畢；復因竊盜案件，
    經本院於97年8 月25日以97年度易字第1421號判處有期徒刑
    4 月確定，於97年9 月30日易科罰金執行完畢；再因竊盜案
    件，經本院於98年12月11日以98年度上易字第2388號判處有
    期徒刑7 月，於99年9 月30日執行完畢。仍不知悔改，基於
    意圖為自己不法所有之犯意，先後為下列行為：(一)於99年12
    月29日凌晨3 時許夜間，見位於臺北市大安區市○○道○ 段
    150 巷5 號之大樓大門未關，即侵入該大樓樓梯間住宅，至
    10樓之5 竊取住戶陳美璇所有放置樓梯間鞋架上之休閒鞋1
    雙；(二)於同日凌晨4 時許夜間，見位於臺北市松山區○○○
    路○ 段103 巷1 號之大樓大門未關，即侵入該大樓樓梯間住
    宅，分別至5 樓之1 竊取住戶李大強所有放置樓梯間鞋櫃內
    之滑板鞋及籃球鞋各1 雙、至3 樓之1 竊取住戶徐慶章所有
    放置樓梯間鞋架上之登山鞋及皮鞋各1 雙；(三)於同日凌晨4
    時許夜間，見位於臺北市松山區○○○路222 巷6 弄2 號大
    樓大門未關，即侵入該大樓樓梯間住宅，至4 樓竊取住戶曾
    祥裕所有放置樓梯間鞋櫃內之涼鞋1 雙；(四)於同日凌晨4 時
    許夜間，見位於臺北市松山區○○○路222 巷10號大樓大門
    未關，即侵入該大樓樓梯間住宅，至7 樓竊取住戶Gal av
    Rakesh所有放置樓梯間鞋櫃內之運動鞋1 雙。得手後將竊得
    之鞋子放入其所有之麻布袋內，然因其行蹤為警鎖定，而於
    同日5 時15分許，在臺北市松山區○○○路222 巷22號前將
    其查獲，並扣得其所有用以行竊之麻布袋3 個及上開遭竊之
    鞋子共7 雙。
二、案經李大強訴由臺北市政府警察局大安分局報請臺灣臺北地
    方法院檢察署檢察官偵查起訴。
    理  由
一、上開事實，業據被告施恭恪於原審及本院審理時坦承不諱，
    核與證人陳美璇、李大強、徐慶章、曾祥裕、Galav Rakesh
    於警詢之證述相符，並有扣案之麻布袋3 個為憑，且有物品
    發還領據、搜索扣押筆錄、查獲現場照片等在卷可稽，是被
    告之自白核與事實相符而可採信。又被告雖提出中華民國身
    心障礙手冊、亞東紀念醫院93年9 月16日診斷證明書影本各
    1 份佐證其罹有精神分裂症，惟就其犯行而論，被告竊盜行
    為之目的明確（其於原審審理時供稱係因找不到工作始為本
    件犯行等語，目的顯係基於可變賣圖利），其於警詢、偵查
    及本院審理時就行竊之過程，記憶清晰，陳述甚明，核與被
    害人陳美璇等人所述失竊情節相符，究其目的、手段、及犯
    行後之反應，未有異於普通人之知覺理會及判斷作用，亦無
    跡象顯示其犯行當時受精神病症狀或明顯情緒症狀之影響，
    而致使其知覺理會及判斷作用受損之情事。經本院囑託醫療
    財團法人徐元智先生醫療基金會亞東紀念醫院（下稱亞東醫
    院）鑑定被告犯案時之精神狀態，該院函覆稱：就犯案當時
    經過與細節，施員關於本次犯行之經過描述，對於「當時動
    機及瞭解行為前因後果、推理過程等」能作大致描述；推估
    當時精神狀態，並非不能理解行為之後果與違法性。目前顯
    示犯案當時，施員無跡象顯示受精神症狀與認知能力，影響
    判斷、當時對於外界事務之知覺理會，以及自由決定意思之
    能力，或對此一行為違法性及可能導致後果之知悉；故其犯
    罪行為時之精神狀態，其辨識行為違法，或依其辨識而行為
    之能力並未較普通人之平均程度顯然減退。鑑定結果認施員
    前述行為犯行當時，其辨識行為違法，或依其辨識而行為之
    能力，並未較普通人支瓶燻程度顯著減低，此有該院精神鑑
    定報告書在卷可稽，可見被告行為當時並無因精神障礙或其
    他心智缺陷至其辨識行為違法或依其辨識而行為之能力顯著
    減低之情事，應可認定。綜上，本件事證明確，被告犯行，
    洵堪認定。
二、被告於本案99年12月29日犯罪後，刑法第321條第1項第1款
    於夜間侵入住宅竊盜罪，業於100年1月26日修正公布，並於
    同年月28日施行，被告行為當時即修正前之刑法第321條第1
    項第1款於夜間侵入住宅竊盜罪，法定刑為「6月以上、5年
    以下有徒刑」，嗣該條各款於修正後，法定刑並提高為「6
    月以上、5年以下有期徒刑，得併科新臺幣10萬元以下罰金
    」，顯然修正前之法定刑就為有利被告；又修正後之刑法第
    321條第1項第1款刪除「於夜間」之要件，是不論何時侵入
    住宅或有人居住之建築物而竊盜者，均成立該款之加重竊盜
    罪，惟就被告所犯本案犯行，不論修正前後均成立該款規定
    之加重竊盜犯行，並無有利、不利情形。是綜合比較新舊法
    結果，以被告行為時之舊法之法定刑較輕，依刑法第2條第1
    項前段之規定，應適用有利於被告之修正前之刑法第321條
    第1項第1款於夜間侵入住宅竊盜罪論處，合先敘明。按修正
    前刑法第321條第1項第1款之「夜間侵入住宅竊盜」罪，係
    以「侵入住宅」為其加重要件。所謂住宅乃指人類日常居住
    之場所而言，公寓樓下之樓梯間雖僅供住戶出入通行，然就
    公寓之整體而言，該樓梯間為公寓之一部份，與公寓有密切
    不可分之關係，若夜間侵入樓梯間竊盜，難謂無同時妨害居
    住安全之情形（最高法院76年台上字第2972號判例意旨參照
    ）；又按所謂「夜間」，參酌刑事訴訟法第100條之3第3項
    之規定，係指日落後，日出前。查被告未經住居權人之同意
    ，於99年12月29日凌晨3時至4時許，侵入與被害人陳美璇等
    人居住之處所有密切不可分關係之樓梯間竊盜，而妨害被害
    人之居住安全，依上開說明，自屬夜間侵入住宅無疑。是核
    被告所為，係犯修正前刑法第321條第1項第1款之於夜間侵
    入住宅竊盜罪。被告所為事實欄一(二)犯行，係基於同一竊取
    該大樓樓梯間財物之意思，侵入該大樓後，在同一樓梯間空
    間內，逐樓尋找可資下手行竊之標的，再陸續偷取被害人所
    有之鞋子，其著手竊取物品係基於相同竊盜之決意，且犯罪
    時間、地點具有密接性，足認係基於單一犯罪意思，於緊密
    之時空內實施數個同種類之行為，難以強行分割而個別獨立
    評價，在法律上應評價為單一行為，被告以一行為侵害被害
    人李大強、徐慶章之財產法益，為想像競合犯，應從一重之
    加重竊盜罪處斷（公訴意旨認被告此部分所為犯意各別，應
    分論併罰，容有誤會，併予敘明）。被告有事實欄所載之科
    刑執行資料，有本院被告全國前案紀錄表可稽，其於五年內
    故意再犯本件有期徒刑以上之罪，均為累犯，應依刑法第47
    條第1 項規定加重其刑（原判決於事實、主文、引用法條均
    已敘及被告構成累犯，理由欄漏未說明部分，由本院予以補
    充）。再被告所為事實欄一(一)至(二)所示4 罪，其犯意各別、
    行為互殊，應予分論併罰。
三、原審以被告犯罪事證明確，援引刑法第2 條第1 項前段、修
    正前刑法第321 條第1 項第1 款、第55條、第51條第5 款、
    第47條第1 項規定，並審酌被告罹有精神疾病，謀生不易，
    惟不思其他合法途徑維持生計，竟屢次為竊盜犯行，又所竊
    取之鞋子已經被害人領回，尚未造成被害人重大之損害，及
    其犯後坦承犯行之態度等一切情狀，各量處有期徒刑7 月，
    定應執行有期徒刑1 年2 月，並以扣案麻布袋3 個為被告所
    有，業據被告坦承在卷，且為供本案竊盜犯行所用之物，依
    刑法第38條第1 項第2 款沒收之。其認適用法核無違誤，量
    刑亦屬妥適。被告上訴意旨以其為違身心障礙者，因罹患精
    神疾病始一再犯案，請將原判決撤銷，從輕量刑，並將被告
    送精神鑑定至適當處所治療云云。惟被告行為當時並無因精
    神障礙或其他心智缺陷至其辨識行為違法或依其辨識而行為
    之能力顯著減低之情事，已如上述，被告猶執有心智缺陷陳
    詞，提起上訴，為無理由，應予駁回。
據上論斷，應依刑事訴訟法第368條，判決如主文。
本案經檢察官劉異海到庭執行職務。
中    華    民    國   100    年    9     月    6    日
                  刑事第十庭審判長法  官  宋  祺
                                  法  官  陳明珠
                                  法  官  林孟宜
以上正本證明與原本無異。
不得上訴。
                                  書記官  王靜怡
中    華    民    國   100    年    9     月    6     日
附錄：本案論罪科刑法條全文
中華民國刑法(94.02.02)第321條
（加重竊盜罪）
犯竊盜罪而有左列情形之一者，處 6 月以上、 5 年以下有期徒
刑：
一  於夜間侵入住宅或有人居住之建築物、船艦或隱匿其內而犯
    之者。
二  毀越門扇、牆垣或其他安全設備而犯之者。
三  攜帶兇器而犯之者。
四  結夥三人以上而犯之者。
五  乘火災、水災或其他災害之際而犯之者。
六  在車站或埠頭而犯之者。
前項之未遂犯罰之。